臺灣臺中地方法院民事判決       
110年度中簡字第2228號
原      告  陳輝聖  

被      告  廖祐康即廖志忠

上列當事人間請求確認本票債權不存在事件，本院於民國110年1
0月4日言詞辯論終結，判決如下：
    主      文
原告之訴駁回。
訴訟費用由原告負擔。
    事實及理由
壹、程序事項：
    按確認法律關係之訴，非原告有即受確認判決之法律上利益
    者，不得提起，民事訴訟法第247條第1項前段定有明文。而
    所謂即受確認判決之法律上利益，係指因法律關係之存否不
    明確，致原告在私法上之地位有受侵害之危險，而此項危險
    得以對於被告之確認判決予以除去之者而言（最高法院42年
    台上字第1031號判例意旨參照）。本件原告主張被告所持如
    附表所示本票（系爭本票）債權，業因新冠肺炎此不可抗力
    之發生而消滅，主張被告就系爭本票債權不存在等語，惟為
    被告所否認，是兩造就系爭本票票據權利存否有爭執，足見
    兩造就系爭本票債權債務法律關係存否不明確，致原告在私
    法上之地位有受侵害之危險。而此項危險得以對被告之確認
    判決除去之，故原告有提起本件確認訴訟之法律上利益，先
    予敘明。
貳、實體方面： 
一、原告主張：兩造於民國108年11月28日簽立合資契約書（下
    稱系爭契約），由被告出資新臺幣（下同）20萬元入股原告
    經營之玫瑰園公司，並由原告依系爭契約第11條第2項開立
    附表所示本票予被告作為屢約之擔保，然原告嗣因新冠肺炎
    此不可抗力爆發而未能依約履行，依系爭契約第11條第1項
    約定，應免負賠償之責，然被告竟持系爭本票向本院聲請裁
    定准予強制執行，經本院以109年度司票字第5845號民事裁
    定就附表所示本票裁定准予強制執行。爰依法提起本件訴訟
    ，並聲明：確認被告對系爭本票債權不存在。
二、被告則以：依系爭合約第11條第2項約定，若原告未照實投
    資，或公司倒閉，或沒照實利潤分配，將以本票求償。而本
    件原告所經營之玫瑰園公司業已暫停營業，原告雖承諾返還
    投資款，然僅給付被告35,000元，即未再付款，則依系爭合
    約第11條第2項，被告自得持系爭本票向原告求償等語。並
    聲明：原告之訴駁回。
三、爭執與不爭執事項
  ㈠爭執事項
  1.新冠肺炎之爆發是否為本契約第11條第1 項不可抗力？
  2.被告可否依系爭契約第11條第2項以系爭本票向原告求償？
  ㈡不爭執事項如下：
  1.系爭本票原告依據系爭契約第11條第2 項所開立。
  2.系爭契約簽約時間為108 年11月28日。
  3.系爭本票發票日期分別為108 年11月27日、108 年11月28日
    。
　4.系爭本票係由原告所開立，做為被告投資之證明及若原告無
    法履約時，被告得持系爭本票求償所用。　　
四、本院之判斷
　㈠新冠肺炎之爆發是否為本契約第11條第1 項不可抗力？　　
　　按當事人主張有利於己之事實者，就其事實有舉證責任，民
    事訴訟法第277條前段定有明文。查原告未照實投資，或公
    司倒閉，或沒照實利潤分配，將以本票求償，系爭契約第11
    條第2項亦有約定。原告主張因新冠肺炎此不可抗力之發生
    造成公司平台營運不順而無法履約等語，惟新冠肺炎之發生
    固非兩造所能預見，然因此疾病之發生，各行各業非必然受
    有影響，或有因此獲利抑或有因此受損，則揆諸上開說明，
    自應由原告就因此受有損害乙節為舉證之責，然原告就此部
    分則未能舉證以實其說，則原告此部分主張，即非可採。
  ㈡被告得否依系爭契約第11條第2項以系爭本票向原告求償？
　  按因清償債務而對於債權人負擔新債務者，除當事人另有意
    思表示外，若新債務不履行時，其舊債務仍不消滅。民法第
    320條定有明文。查兩造LINE聯繫內容如下：
　　1.109年5月6日
　　被告：一直都說，免緊張，已經半年啦，也要給我個時間
　　      吧？哪時要給我錢？
　　原告：月中給你個答案。放心啦，我不會給你跑單。…
    2.109年5月25日
    被告：我的郵局帳號如下，轉好再跟我說一下。…
    原告：今天先五千。星期四再五千。
    3.109年6月7日
    被告：所以咧？下星期幾還錢？
    原告：等下個月看進帳多少，我會提撥相對比例給你…疫情
          的事沒人遇到…
    被告：…你拜託最少也要一萬。
    原告：好啦。至少還是會有進帳給你。
    4.109年7月5日
    原告：明天中午前入帳一萬。轉好了。
    5.109年9月15日
    原告：入。
    被告：收到5000，還有165000～5000看哪時可再給我～
    有兩造LINE對話紀錄附卷可參（本院卷第67至93頁），堪認
    被告抗辯兩造業於109年6月7日另約定由原告將被告投資款
    以每月還款1萬元方式分期償還乙節，並非無稽。惟原告迄
    今僅償還35,000元，尚有投資款165,000元未償還之情，亦
    有前開聯繫內容附卷可考，既原告未能依約清償投資款，則
    原告就系爭契約負擔之債務即未消滅，再佐以系爭本票又為
    系爭契約履約之擔保，則被告依系爭契約第11條第2項約定
    ，持以聲請本票裁定向原告求償，即屬有據，應屬可採。
四、綜上所述，原告既已清償系爭本票所擔保之其中35,000元款
    項，則原告積欠被告之款項僅餘165,000元，即系爭本票用
    以擔保被告投資款之債權於超過35,000元部分已不存在。從
    而，被告就附表所示本票其中165,000元聲請本票裁定，核
    屬有據，原告主張兩造間原因關係部分不存在之抗辯事由，
    訴請確認被告所持有系爭本票，為無理由，應予駁回。
五、兩造其餘攻擊防禦方法及所舉證據，經審酌後於判決結果無
    影響，爰不逐一論述，附此敘明。
六、訴訟費用負擔之依據：民事訴訟法第78條。 
中　　華　　民　　國　　110 　年　　10　　月　　27　　日
                  臺灣臺中地方法院臺中簡易庭
                                  法  官  陳航代
以上為正本，係照原本作成。
如不服本判決，應於送達後20日內，向本院提出上訴狀並表明上
訴理由，如於本判決宣示後送達前提起上訴者，應於判決送達後
20日內補提上訴理由書（須附繕本）。如委任律師提起上訴者，
應一併繳納上訴審裁判費。 
中　　華　　民　　國　　110 　年　　11　　月　　1 　　日
                                  書記官  廖鳳美
本票附表：至清償日止利息按週年利率百分之六計算                                                                   編號 發        票        日 票　面　金　額（新　臺　幣） 請　求　金　額   到      期      日   利息起算日 票  據  號  碼 備考 001 108年11月28日 100,000元 100,000元 未載 108年11月28日 WG0000000  002 108年11月27日 100,000元 65,000元 未載 108年11月27日 WG0000000